臺灣高等法院臺中分院刑事判決　　　　96年度上易字第1528號
上　訴　人
即　被　告　丙○○
上列上訴人因詐欺案件，不服臺灣彰化地方法院96年度易字第59
7號中華民國96年7月10日第一審判決（起訴案號：臺灣彰化地方
法院檢察署96年度偵字第3333號），提起上訴，本院判決如下：
    主  文
原判決撤銷。
丙○○幫助共同連續意圖為自己不法之所有，以詐術使人將本人
之物交付，累犯，處有期徒刑陸月，如易科罰金，以新臺幣壹仟
元折算壹日，減為處有期徒刑參月，如易科罰金，以新臺幣壹仟
元折算壹日。
    犯罪事實
一、丙○○於民國 95年4月21日，曾因賭博案件，經臺灣彰化地
    方法院以94年度易字第1489號判處有期徒刑 3月確定，於95
    年 7月12日易科罰金執行完畢。詎其猶不知戒慎警惕，雖可
    預見金融機構帳戶係個人理財之重要工具，且關係個人財產
    、信用之表徵，如提供予他人使用，有供作財產犯罪用途之
    可能，而他人取得非本人之存摺帳戶等資料之目的，在於收
    取贓款及掩飾犯行不易遭人追查，對於提供帳戶雖無引發他
    人萌生犯意之確信，但仍以縱若有人持以犯罪亦無違反其本
    意之幫助詐欺犯意，竟於 96年1月25日前之某日，在臺灣地
    區某不詳地點，將其所有之臺灣郵政股份有限公司社頭郵局
    帳戶（局號：0000000號、帳號：0000000號）之存摺、提款
    卡及密碼，交予姓名不詳之成年人，容任他人使用上開帳戶
    ，遂行財產犯罪。嗣該不詳之成年人取得帳戶後，即與數名
    不詳年籍之成年人，共同基於意圖為自己不法所有之概括犯
    意聯絡，於 96年1月25日上午10時許，以電話向乙○○詐稱
    ：其為台北地院人員，因乙○○已經涉嫌詐騙案件，必須將
    帳戶內之錢匯至指定帳戶，否則帳戶內之資金將遭凍結云云
    ，致乙○○陷於錯誤，而依指示分別於96年1月26日下午3時
    45分，及同日下午 3時52分許，在其桃園縣新屋鄉住家附近
    之臺灣中小企業銀行自動櫃員機，匯款新臺幣（下同）1 萬
    8千元、6千元，至上開丙○○之帳戶內，隨即遭人提領一空
    ；該詐騙集團又於96年1月26日上午9時30分許，以電話向丁○○詐稱：其係台北地檢署之書記官，因丁○○之帳戶已經
    被歹徒冒用貸款，必須將帳戶內之錢匯至指定帳戶保管云云
    ，致丁○○陷於錯誤，而依指示於96年1月26日下午1時許，
    在彰化銀行員林分行，匯款新臺幣20萬元(起訴書誤載為2萬
    元），至上開丙○○之帳戶內，隨即遭人提領一空。嗣因乙○○、丁○○發覺有異，始知受騙，而報警查知上情。
二、案經彰化縣警察局田中分局報請臺灣彰化地方法院檢察署檢
    察官偵查起訴。
    理  由
一、本案全部卷證所涵括之供述證據及非供述證據，檢察官及被
    告丙○○均同意全部之證據均有證據能力，依刑事訴訟法第
    159條之5第1項規定 ，本案下述所引用之證據，均具有證據
    能力，合先敘明。
二、訊據被告丙○○固坦承確有開設上開揭帳戶，且該帳戶之存
    簿及提款卡於 96年1月25日、26日確非在其持有中等事實不
    諱，惟矢口否認有幫助詐欺取財之犯行，辯稱：伊要去郵局
    取消該帳戶，惟中午郵局人多，伊午休時間又不夠，即將存
    簿、提款卡等物品暫放置在機車之置物箱內，不料竟遭竊，
    伊當時有將密碼寫在提款卡及存簿上云云。惟查：
  (一)被害人乙○○、丁○○確有在上開時間，遭數名不詳之成年
    人以渠等帳戶涉及犯罪，須將錢匯入他人帳戶保管之詐騙方
    式行騙，因此陷於錯誤，乙○○依指示分別於96年1月26 日
    下午3時45分，及同日下午3時52分，在其桃園縣新屋鄉住家
    附近之臺灣中小企業銀行自動櫃員機，匯款 1萬8千元、6千
    元，至上開被告之帳戶；丁○○則於96年1月26日下午1時許
    ，依指示在彰化銀行員林分行，匯款20萬元，至上開被告之
    帳戶內等情，業據證人即被害人乙○○於警詢、證人即被害
    人丁○○於警詢及原審證述甚詳（見警卷第3至6頁、原審卷
    第32頁），並有彰化銀行員林分行匯款單、臺灣中小企業銀
    行自動櫃員機交易紀錄、被告上開郵局之開戶資料及客戶歷
    史交易清單在卷可稽（見警卷第9、14、20、23頁)，此部分
    之事實應堪認定。
  (二)被告雖以前詞置辯。惟查，被告為有相當社會生活經驗之成
    年人，不但未謹慎保管具有個人財產、信用之表徵性，且為
    個人理財重要工具之郵局帳戶存簿及金融卡，復連同提款密
    碼任意置放於機車置物箱內，此與一般經驗常情不符，是被
    告上開辯詞已有可疑。又被告所有上開帳戶，自 96年1月24
    日起，即有不詳人士以不同方式存款、提款，以測試該帳戶
    是否仍可有效使用，即於96年1月24日，以無摺存款210元，
    再於同年1月25日再以無摺存款1千元，隨即於同日以提款機
    跨行提款方式，提款1千元，復於同年1月26日以提款機跨行
    提款方式，提款200元（且因扣除手續費6元，故實際扣款金
    額為206元)，此有被告所有帳戶之客戶歷史交易清單在卷可
    稽，依上開帳戶之交易資料所顯現之存款、提款情形，應係
    該取得被告帳戶之人，為預防檢、警監控，或避免帳戶原持
    有者凍結該帳戶致無法提領贓款，而屢次測試該帳戶，以免
    被循線追查或徒勞無功。再者，因目前詐騙集團或行騙之人
    蒐購或利用人頭帳戶做為出入帳戶，並以金融卡提領詐騙所
    得，以逃避檢、警之追緝，乃眾所周知之事實。社會上一般
    人防詐之意識高漲，欲為詐騙之人必使出相當方法，始能有
    所得，是以行騙之人絕不可能將其好不容易才詐得之金錢，
    存入自己無法確實掌控之帳戶內，否則將無法確保該帳戶名
    義人不會在受騙者匯入款項後，突然將該帳戶或提款卡掛失
    凍結或變更印鑑、密碼，致使行騙之人無法從該帳戶內領出
    詐騙金額，甚至由帳戶名義人將帳戶內之款項提領一空，是
    以詐欺集團或行騙之人欲以他人帳戶供作款項出入之帳戶，
    必會先徵得帳戶所有人之同意，並確知金融卡密碼後，才有
    使用之可能。另參以被告於原審先辯稱：當時因伊堂妹住在
    伊家中，伊母親說要把錢存入伊之帳戶，讓伊堂妹領取，所
    以伊才去開戶云云（見原審卷第33頁）；嗣於本院則改稱：
    因為伊老闆說，要將薪水匯入帳戶內，伊才去開戶云云（見
    本院卷第37頁反面），被告就上開帳戶開戶之原因，先後所
    辯不一，益足徵被告開立上開帳戶之目的，應非係供自己所
    用，其上開所辯不足採信。
  (三)按今日一般人至郵局或銀行開設帳戶並非難事，如非供犯罪
    之非法使用，衡情自無置自己名義帳戶不用，而取得他人帳
    戶使用之必要。且金融存款帳戶事關存戶個人財產權益之保
    障，其與存戶印鑑章結合，具高度專有性，除非本人或與本
    人親密關係者，難認有何理由可自由流通使用該存摺，一般
    人皆有妥為保管防阻他人任意使用之認識，縱因特殊情況偶
    有交付他人使用之需，亦必然深入瞭解用途後再行提供以使
    用，方符常情。而該等專有物品如落入不明人士手中，極易
    被利用為與財產有關之犯罪工具，此又係具備一般生活智識
    者皆能體察之常識；參以邇來詐欺人士使用他人存摺作為指
    示被害人匯款工具之犯罪類型層出不窮，並廣經媒體披載，
    凡對社會動態尚非全然不予關注者均能知曉。本案被告於提
    供上開帳戶予他人使用時，已係成年人，足認其心智成熟，
    亦具一般智識程度及社會經驗，對於上開各情，自有認識，
    竟仍將自己前開帳戶之存簿、提款卡（含密碼）提供予姓名
    年籍不詳之成年人，且該成年人果據以為犯詐欺取財罪之出
    入帳戶使用，足見被告主觀上顯具有縱使姓名年籍不詳之成
    年人於取得該帳戶之存摺、提款卡（含密碼）後，自行或提
    供詐騙人士持以作為詐欺取財之用，亦不違背其本意之不確
    定故意至明。
  (四)被告上開所辯，顯係卸責之詞，不足採信。本案事證已臻明
    確，被告犯行應堪認定。
三、上述向被告取得帳戶資料之不詳成年人及其同夥間係基於意
    圖為自己不法所有之犯意聯絡，共同以上開施以詐術之方式
    ，連續致乙○○、丁○○陷於錯誤，而將其等之款項匯入被
    告之上開帳戶內，渠等所為係共同連續犯刑法第339條第1項
    之詐欺取財罪。而被告將其所有之上開帳戶資料交付上開不
    詳之成年人及其同夥作為詐欺取財之匯款指定帳戶，乃係基
    於幫助渠等犯詐欺取財罪之不確定故意，而被告交付上開帳
    戶資料之行為，要屬詐欺取財構成要件以外之行為，是被告
    應係以幫助之意思，參與詐欺取財構成要件以外之行為，核
    其所為，應係犯刑法第 30條第1項、第339條第1項之幫助詐
    欺取財罪。被告幫助他人犯詐欺取財罪，為幫助犯，本院衡
    其犯罪情節顯較正犯為輕，茲依刑法第 30條第2項之規定，
    按正犯之刑減輕之。被告於 95年4月21日，曾因賭博案件，
    經臺灣彰化地方法院以 94年度易字第1489號判處有期徒刑3
    月確定，於 95年7月12日易科罰金執行完畢，有臺灣高等法
    院被告前案紀錄表可參，其於有期徒刑執行完畢後， 5年內
    故意再犯本案有期徒刑以上之罪，為累犯，應依刑法第47條
    第 1項規定加重其刑，並依法先加重其刑後減之。原審以被
    告罪證明確，予以論罪科刑，固非無見，惟原審未及依中華
    民國96年罪犯減刑條例之規定予以減刑，即有未當，被告上
    訴意旨猶執前詞指摘原判決不當，雖無理由，但原判決既有
    上開可議之處，自應由本院將原判決撤銷改判。爰審酌被告
    擅自提供帳戶供他人非法使用，使犯罪難以查緝，等同助長
    犯罪，行為殊屬不當，且被告犯後猶飾詞卸責、未見悔意，
    且被害人所受之損害非輕，惟念及被告本身並未實際參與本
    件詐欺取財之犯行，對於破壞金融交易秩序及社會治安之責
    難性遠較實際實施詐取財物之人為輕等一切情狀，量處如主
    文所示之刑，並諭知易科罰金之折算標準。又被告上開犯罪
    之時間在96年4月24日以前，合於中華民國 96年罪犯減刑條
    例第2條第1項第3款之規定，應就所宣告之刑，減其刑期2分
    之1，並就所減得之刑，諭知易科罰金之折算標準。
據上論結，應依刑事訴訟法第369條第1項前段、第364條、第299
條第1項前段，刑法第 339條第1項、第30第1項前段、第2項、第
41條第1項前段，刑法施行法第 1條之1，中華民國96年罪犯減刑
條例第2條第1項第3款、第3條第1項第15款、第7條、第 9條，判
決如主文。
本案經檢察官甲○○到庭執行職務。
中　　華　　民　　國　　96　　年　　9 　　月　　29　　日
            刑事第十庭    審判長法　官　林　照　明
                                法　官　林　欽　章
                                法　官　蔡  名  曜
上列正本證明與原本無異。
不得上訴。
                                書記官　劉　恒  宏
中　　華　　民　　國　　96　　年　　10　　月　　 1　　日
附錄本案論罪科刑法條
中華民國刑法第339條第1項
意圖為自己或第三人不法之所有，以詐術使人將本人或第三人之
物交付者，處5年以下有期徒刑、拘役或科或併科1千元以下罰金
。
